臺灣臺中地方法院臺中簡易庭民事簡易判決
110年度中簡字第1055號
原      告  傅建雄
被      告  劉星照
上列當事人間請求確認本票債權不存在事件，本院於民國110年1
0月21日言詞辯論終結，判決如下：
    主      文
確認本院110年度司票字第1643號裁定所載，被告持有原告為發
票人、發票日民國107年7月15日、票面金額新臺幣3萬元、票號T
H959553號本票之本票債權不存在。
訴訟費用由被告負擔。
    事實及理由
一、原告主張：被告持有原告名義為發票人，發票日為民國107
    年7月15日，票據號碼TH959553，票面金額新台幣（下同）3
    萬元之本票1紙（下稱系爭本票），聲請本院110年度司票字
    第1643號本票裁定。惟系爭本票上發票人之簽名非原告自寫
    ，簽名之筆跡與原告之筆跡不符，指印亦非真正，爰請求確
    認被告持有系爭本票之本票債權不存在等語，並聲明如主文
    第1項所示。
二、被告則以：同意原告之主張等語。
三、得心證之理由：
  ㈠按確認法律關係之訴，非原告有即受確認判決之法律上利益
    者，不得提起之，民事訴訟法第247條第1項前段定有明文。
    所謂即受確認判決之法律上利益，係指法律關係之存否不明
    確，原告主觀上認其在法律上之地位有不妥之狀態存在，且
    此種不妥之狀態，能以確認判決將之除去者而言（最高法院
    52年台上字第1240號判例參照）。原告主張被告所持系爭本
    票對於原告之本票債權不存在，固為被告所承認，然被告既
    已對於原告聲請本票裁定准予強制執行，則原告於私法上之
    地位難謂無受侵害之危險，又此項危險得以對於被告之確認
    判決除去，原告提起本件確認之訴，有即受確認判決之法律
    上利益而有權利保護之必要，合先敘明。
　㈡被告執有原告名義為發票人之系爭本票，聲請本院110年度司
    票字第1643號裁定准予強制執行，有該裁定及本票影本附卷
    可稽（見卷第15、27、53頁），並據本院調閱前開卷宗核閱
    無訛。按票據為文義證券，在票據上簽名或蓋章者，應依票
    上所載文義負責，此觀票據法第5條、第6條規定甚明。偽簽
    他人簽名為發票行為，屬票據之偽造，因非其在票據上簽名
    為發票行為，自不負發票人之責任，此項絕對抗辯事由，得
    以對抗一切執票人。原告否認系爭本票之簽名及指印為真正
    ，經本院將系爭本票併同原告指紋登記卡、原告於土地銀行
    開戶申請書及印鑑卡資料等送請內政部刑事警察局鑑定結果
    ，送鑑票號959553本票1件，其上指紋4枚（編號1至4），與
    所附特定對象原告指紋及該局檔存資料庫比對結果，均未發
    現相符者；本票原告簽名字跡與參考文件之原告簽名字跡不
    相符，有內政部警政署刑事警察局110年7月29日刑紋字第11
    00064567號鑑定書及110年9月1日刑鑑字第1100081056號鑑
    定書在卷可稽（見本卷第67-71頁），堪認系爭本票上原告
    之簽名及指印均非真正。原告主張系爭本票上原告之簽名並
    非真正，據此請求確認被告持有系爭本票，對於原告之本票
    債權不存在，被告陳明同意原告主張，核屬對於原告請求認
    諾，依民事訴訟法第384 條規定，應本於其之認諾為其敗訴
    之判決。
四、從而，原告請求確認被告持有系爭本票之本票債權不存在，
    為有理由，應予准許。
五、據上論結，本件原告之訴為有理由，依民事訴訟法第384 條
    、第78條，判決如主文。
中　　華　　民　　國　　110 　年　　11　　月　　11　　日
                      臺灣臺中地方法院臺中簡易庭
                                法  官  熊祥雲
以上正本係照原本作成。
如不服本判決，應於送達後20日內，向本院提出上訴狀並表明上
訴理由，如於本判決宣示後送達前提起上訴者，應於判決送達後
20日內補提上訴理由書（須附繕本），如委任律師提起上訴者，
應一併繳納上訴審裁判費。
中　　華　　民　　國　　110 　年　　11　　月　　11　　日
                                書記官  王麗麗